【裁判字號】    99,上易,1686
【裁判日期】    990929
【裁判案由】    妨害名譽
【裁判全文】
臺灣高等法院刑事判決                99年度上易字第1686號
上  訴  人
即  被  告  乙○○
上列上訴人因妨害名譽案件，不服臺灣台北地方法院99年度易字
第875號，中華民國99年6月30日第一審判決（起訴案號：臺灣台
北地方法院檢察署99年度偵字第5553、5554號），提起上訴，本
院判決如下：
    主  文
原判決撤銷。
乙○○意圖散布於眾，而指摘足以毀損他人名譽之事，處有期徒
刑肆月，如易科罰金，以新臺幣壹仟元折算壹日。
    事  實
一、乙○○於民國97年10月、11月間，接續在臺北市○○區○○
    街55號之景華公園及臺北市○○區○○街之景行公園，意圖
    散布於眾，向不特定之公眾指摘：(1)丙○○幹甲○○幹到不
    要幹了，甲○○為公共廁所，係從韓國來之妓女，給眾人幹
    ，甲○○是北港香爐人人插，是公共汽車。(2)丁○○也跟甲○○睡過，只要跟甲○○認識之男人，都跟甲○○有一腿；
    且丁○○跟其他女人玩玩後，就將渠等拋棄，丁○○為流氓
    世家等語，足以毀損丙○○、甲○○、丁○○等人之名譽。
二、案經丁○○、丙○○、甲○○先後訴請臺灣臺北地方法院檢
    察署檢察官偵查起訴。
    理  由
壹、程序方面：
一、被告主張本件檢察官起訴之犯罪事實，核與原法院98年度易
    字第3251號刑事判決所認定之被告妨害名譽犯行有裁判上一
    罪之關係，為同一案件云云。惟查，上開臺灣臺北地方法院
    98年度易字第3251號刑事判決所認定之犯罪事實，係被告在
    97年11月26日中午12時30分許，在台北市○○區○○街55號
    景華公園，因和甲○○口角衝突，而公然以閩南語之「賺吃
    女人」等語侮辱甲○○，與本件檢察官起訴之時間係在97年
    10月、11月間，地點為臺北市○○區○○街55號之景華公園
    及臺北市○○區○○街之景行公園，被告除誹謗告訴人甲○○外，尚有告訴人丁○○、丙○○，而所誹謗之犯罪事實與
    前案所述內容亦有不同，足見二案之告訴人並非同一，犯罪
    事實亦非相同，自難認係同一案件，合先敘明。
二、按被告以外之人於審判外之言詞或書面陳述，除法律有規定
    者外，不得作為證據；又被告以外之人於審判外之陳述，雖
    不符第159條之1至第159條之4之規定，但經當事人於審判程
    序同意作為證據，法院審酌該言詞陳述或書面陳述作成時之
    情況，認為適當者，亦得為證據；當事人、代理人或辯護人
    於法院調查證據時，知有第159條第1項不得為證據之情形，
    而未於言詞辯論終結前聲明異議者，視為有前項之同意，刑
    事訴訟法第159條第1項、第159條之5規定甚明。經查，本判
    決後開所引用之各該被告以外之人於審判外之陳述（包括書
    面陳述），雖屬傳聞證據，惟於本院審理時，被告乙○○及
    檢察官均表示對證據能力無意見而不予爭執，且迄至言詞辯
    論終結前亦均未聲明異議，本院審酌上開證據資料製作時之
    情況，尚查無違法不當及證明力明顯過低之瑕疵，亦認為以
    之作為證據應屬適當，故揆諸前開法律規定與說明，爰逕依
    刑事訴訟法第159條之5規定，認前揭證據資料均例外有證據
    能力。
貳、實體方面：
一、訊據被告乙○○矢口否認有何誹謗犯行，辯稱：其從未在景
    華公園或景行公園講過起訴書所載的話，證人都是告訴人找
    來作偽證的云云。惟查：證人即告訴人甲○○於原審審理時
    結證稱：於97年間跟被告發生拉扯之前，在景行公園、景華
    公園曾聽到公園的歐巴桑、證人楊份、申光地等人轉述被告
    向別人說及有關上情，楊份大概的意思是被告在公園裡說其
    跟其認識的男人都有一腿，申光地則是說被告說其是北港香
    爐人人插，其自己親耳聽到的那次，是其與被告發生拉扯之
    前大約1個禮拜左右，當時其在景後街的資源回收場幫忙，
    被告跑到資源回收場對其說，丙○○跟她說「丙○○幹妳幹
    到不要幹了」，並說其是公共廁所。其實在發生拉扯那次之
    前其已經聽過別人這樣講很久了，但都沒理被告，沒想到被
    告竟然當面對其這樣說等語（見原審卷第34至35頁），核與
    證人楊份於原審審理時結證稱：其認識被告十幾年，也認識
    甲○○，97年11月間，其常去景華公園或是景行公園附近找
    朋友泡茶、聊天、喝酒，沒有聽到被告在景行公園或景華公
    園向大家說甲○○與丙○○、丁○○之間的關係或丁○○的
    父親是流氓等語，被告是跟公園裡面的人用臺語說「甲○○
    都跟男人睡」、「都被男人幹好玩的」、「是北港香爐」，
    當時被告是跟公園裡面的人大家講，其也在場，還說丁○○
    與在那邊喝酒、泡茶的男生都是流氓等語（見原審卷第37頁
    反面至第38頁反面），及證人申光地於原審審理時結證稱：
    其沒有聽過被告向景行或是景華公園裡面的人說「丙○○幹
    甲○○幹到不要幹了，甲○○為公共廁所，係從韓國來之妓
    女，給眾人幹」，或「丁○○也跟甲○○睡過，只要跟甲○○認識之男人，都跟甲○○有一腿且丁○○跟其他女人玩玩
    後，就將渠等拋棄，丁○○是流氓世家」這些話，但被告是
    當面跟其講說甲○○是北港香爐眾人插，景美的男人都跟她
    睡過了，沒有指定哪一個男生，其後來有跟甲○○說等語相
    符（見原審卷第39頁反面至第40頁），且證人吳義生亦於偵
    查及原審均證稱：其約於1年多前開始到98年11月（經證人
    吳義生於原審審理時更正為97年11月，見原審卷第37頁），
    在景華公園聽到被告親口說，丙○○、丁○○與甲○○不清
    不白，有性關係，當場有很多人在場，她是說給大家聽，還
    說丁○○也有跟別的女人玩玩後，就將她們拋棄，是流氓，
    他父親也是流氓，第一次聽到被告講甲○○與丙○○、丁○○間的事情是在被告與甲○○發生衝突前1個月，被告是向
    公園裡的人講，包括很多阿桑，到公園聊天的人，或是沒有
    地方住而住在公園的，當時其也在場。最後一次聽到被告在
    景華或景行公園陳述甲○○與丙○○、丁○○之間類似的內
    容，也差不多就是被告與甲○○發生衝突之前那時，因為之
    後其就沒有再與被告講話，被告在公園跟別人聊天的時候，
    其也不會湊過去等語（見偵查卷第43頁，原審卷第36頁反面
    ），是依證人甲○○、吳義生、楊份、申光地上開證言可知
    ，被告確實曾在公園向證人、前往該等處所聊天、或暫住於
    該等處所之人陳述事實欄所載言語，且時間均在被告與告訴
    人甲○○在97年11月26日發生衝突前之97年10月、11月間，
    是被告於該段時間有在景行公園、景華公園向不特定多數人
    ，指摘事實欄所載足以毀損告訴人丙○○、甲○○、丁○○
    名譽之言語之事實，已堪認定，被告空言否認上情，殊不足
    採，本件事證明確，應依法論科。
二、核被告所為，係犯刑法第310條第1項誹謗罪。被告先後於景
    華公園及景行公園發表誹謗告訴人丙○○、甲○○、丁○○
    之言論，時間緊接，行為之獨立性極為薄弱，依一般社會健
    全觀念，在時間差距上，難以強行分開，在刑法評價上，均
    以視為數個舉動之接續施行，合為包括之一行為予以評價，
    較為合理，而為接續犯，為包括之一罪（最高法院86年臺上
    字第3295號判例參照）。又被告以一行為，同時妨害告訴人
    丙○○、甲○○、丁○○3人之名譽，為想像競合犯，應依
    刑法第55條規定，從一重處斷。原審予以被告論罪科刑，固
    非無見，惟查：被告先後多次之誹謗行為，依一般社會觀念
    而言，並無時間、空間之間斷，應評價為一個行為，且其同
    時侵害告訴人3人之人格法益，亦應論以想像競合犯，而從
    一重處斷，原審漏未論以接續犯及想像競合犯，即有未合，
    被告上訴意旨猶執陳詞，否認犯罪，雖無理由，惟原判決既
    有上開可議之處，即屬不能維持，自應由本院予以撤銷改判
    。爰審酌被告不留口德，毫無憑據，以不堪入耳之言語指摘
    他人，影響告訴人等之名譽甚鉅，犯後又不思悔過，於審理
    中仍一再以與本案無關之事項攻擊各證人，惡性重大等一切
    情狀，量處如主文第2項所示之刑，並諭知易科罰金之折算
    標準，以示懲儆。
據上論斷，應依刑事訴訟法第369條第1項前段、第364條、第299
條第1項前段，刑法第310條第1項、第55條前段、第41條第1項前
段，刑法施行法第1條之1，判決如主文。
本案經檢察官楊秀蘭到庭執行職務
中    華    民    國    99    年    9     月    29    日
                  刑事第十二庭審判長法  官  蔡永昌
                                    法  官  蔡新毅
                                    法  官  蘇隆惠
以上正本證明與原本無異。
不得上訴。
                                    書記官  楊妙恩
中    華    民    國    99    年    9     月    29    日
附錄論罪科刑之依據
刑法第310條
意圖散布於眾，而指摘或傳述足以毀損他人名譽之事者，為誹謗
罪，處1年以下有期徒刑、拘役或5百元以下罰金。
散布文字、圖畫犯前項之罪者，處2年以下有期徒刑、拘役或1千
元以下罰金。
對於所誹謗之事，能證明其為真實者，不罰。但涉於私德而與公
共利益無關者，不在此限。

司法院資訊處製作；財團法人民間司法改革基金會備份。
